臺灣高等法院刑事判決
109年度交上訴字第90號
上  訴  人  
即  被  告  李林軍


選任辯護人  徐正安律師
上列上訴人因過失致死案件，不服臺灣桃園地方法院108年度交
簡上字第249號，中華民國109年3月26日第一審判決（聲請簡易
判決處刑案號：臺灣桃園地方檢察署106年度調偵字第423號），
提起上訴，本院判決如下：
    主  文
原判決撤銷。
李林軍犯過失致人於死罪，處有期徒刑陸月，如易科罰金，以新
臺幣壹仟元折算壹日。緩刑貳年。
    事  實
李林軍於民國105年8月3日上午，駕駛車牌號碼000-0000號自用
小客車，沿○○縣○○市○○○街由西往東方向行駛，於同日上午9時15
分許，行經○○○○與○○○○之無號誌交岔路口時，本應注意行車時速
不得超過50公里，且行經無號誌之交岔路口，應減速慢行，作隨
時停車之準備，並應注意車前狀況及隨時採取必要之安全措施，
而依當時情況天候晴、日間自然光線、柏油路面乾燥、無缺陷、
無障礙物、視距良好，並無不能注意之情事，竟疏未注意及此，
貿然以62.1公里之時速通過上開路口，適有黃振佑騎乘車牌號碼
000-000號普通重型機車，沿○○○○由北往南方向騎乘至前開交岔
路口時，亦應注意行至劃有讓路線之交岔路口，支線道車應暫停
讓幹線道車輛先行，竟疏於注意及此，未暫停讓行駛於幹線道之
李林軍所駕駛車輛先行，兩車因而發生碰撞，致黃振佑遭拋飛跌
落在道路上，嗣經送往○○綜合醫院（下稱○○醫院）急救，再送往
○○醫療財團法人○○○○紀念醫院（下稱○○○○醫院）急救後，仍於同
年8月20日上午8時55分許，因外傷性顱內出血術後中樞神經衰竭
而死亡。
    理  由
一、當事人及辯護人對於本院作為得心證依據之被告以外之人於
    審判外陳述，經本院審理時逐項提示，均同意作為證據，本
    院審酌各項證據作成時之狀況，認為並無不可信或不適當之
    情事，依刑事訴訟法第159條之5第1項規定，均有證據能力
    。
二、上開事實，業據上訴人即被告李林軍於警詢、偵查、原審及
    本院審理中坦承不諱（相第5至12、44至45頁，偵卷第8頁，
    交簡上卷第44、96頁，本院卷第66、109頁），核與證人即
    告訴人黃榮文於警詢及偵查中之證述情節相符（相卷第13至
    15、45頁，偵卷第9頁），並有道路交通事故調查報告表㈠㈡
    、道路交通事故現場圖、東元醫院診斷證明書、林口長庚醫
    院診斷證明書、臺灣桃園地方檢察署相驗屍體證明書、檢驗
    報告書、105年8月21日員警職務報告、106年9月21日員警職
    務報告、現場暨監視錄影畫面翻拍照片在卷可考（相卷第4
    、16至19、22至35、37至39、47至62頁，交簡卷一第48、99
    頁)，足徵被告前揭任意性自白核與事實相符，應堪採信。
三、按行車時速不得超過50公里，行經無號誌之交岔路口，應減
    速慢行，作隨時停車之準備；汽車行駛時，駕駛人應注意車
    前狀況，並隨時採取必要之安全措施，道路交通安全規則第
    93條第1項第1、2款、第94條第3項定有明文。被告雖於警詢
    中供稱：案發當時我沒有特別去注意我的時速等語（相卷第
    6、11頁），然被告駕車與被害人黃振佑在前開交岔路口發
    生車禍事故後，被告車輛至少有再往前行進17公尺（計算式
    ：12.4+4.6＝17），且被告車輛之前擋風玻璃有大面積碎裂
    等情，有前開道路交通事故現場圖、現場照片附卷可參(相
    卷第18、29至30頁)，足見被告當時車速非慢。又本件經送
    財團法人成大研究發展基金會(下稱成大基金會)鑑定被告於
    案發時之駕車時速，鑑定結果認：被告自小客車由17-20（1
    7秒30格之第20格）至17-28（17秒30格之第28格）約行駛了
    4.6公尺的車身長度，即8/30秒，行駛了4.6公尺，以此計算
    得出被告自小客車之車速為62.1公里等情，有成大基金會鑑
    定報告書存卷可佐（交簡卷二第85頁），足徵被告駕車行經
    前開交岔路口時確有超速之情。至前開鑑定報告書雖另提及
    被告當時車速可能為82.8公里或至少為57.4公里以上等情（
    交簡卷二第83、137頁），惟前開鑑定報告書認定被告當時
    車速達82.8公里，係以被告駕車通過停止線之時間及通過之
    車身長度超過1/2車身為計算基礎（交簡卷二第83頁），然
    被告當時通過停止線之車身長度是否已達車身之1/2，自監
    視錄影畫面截圖照片觀之，尚難認定；又前開鑑定報告書認
    定被告當時車速至少為57.4公里以上，係因被告駕車進入前
    開交岔路口後有將車輛轉向右方閃避之動作而計算得出（交
    簡卷二第137頁），亦不能作為被告進入前開交岔路口速度
    之認定基礎，故本院認應以時速62.1公里作為被告當時之車
    速，較為合理。又本件車禍發生時，天候晴、日間自然光線
    、柏油路面乾燥、無缺陷、無障礙物、視距良好等情，有前
    開道路交通事故調查報告表㈠在卷足憑（相卷第16頁），並
    無不能注意之情事，被告竟疏未注意遵守上開道路交通安全
    規則，貿然以62.1公里之時速通過上開路口，因此肇致本件
    事故，堪認被告就本件交通事故之發生有過失甚明。另汽車
    (含機車)行至無號誌或號誌故障而無交通指揮人員指揮之交
    岔路口，支線道車應暫停讓幹線道車先行，道路交通安全規
    則第102條第1項第2款定有明文。又讓路線，用以警告車輛
    駕駛人前有幹道應減速慢行，或停車讓幹道車先行，道路交
    通標誌標線號誌設置規則第172條第1項前段亦有明文。被害
    人行至劃有讓路線之交岔路口，竟未暫停讓行駛於幹線道之
    被告車輛先行，致發生本件車禍，足認被害人就本件交通事
    故之發生有與有過失無誤。且本件經送交通部公路總局竹苗
    區車輛行車事故鑑定會(下稱事故鑑定會)、交通部公路總局
    、成大基金會鑑定，鑑定結果認：被害人騎乘普通重型機車
    行經讓路線前方之無號誌路口，支線道車未讓幹線道車先行
    ，為肇事主因，被告駕駛自用小客車超速行駛，且行經無號
    誌路口，未充分注意車前狀況，復未減速慢行，作隨時停車
    之準備，為肇事次因等情，有交通部公路總局竹苗區車輛行
    車事故鑑定會鑑定意見書、交通部公路總局107年3月15日路
    覆字第1070017077號函、財團法人成大研究發展基金會鑑定
    報告書在卷可稽(交簡卷一第54至56、80頁，交簡卷二第13
    至147頁），亦同本院前開認定。而被害人前揭死亡結果係
    因本件交通事故所致，且本件交通事故係因被告上開過失行
    為所致，足見被告之過失行為與被害人之死亡結果間有相當
    因果關係無訛。綜上，本案事證明確，被告犯行堪以認定，
    應依法論科。
四、論罪
　㈠被告行為後，刑法第276條業於108年5月29日修正公布，並於
    同年5月31日施行。修正前刑法第276條第1項規定：「因過
    失致人於死者，處2年以下有期徒刑、拘役或2千元以下罰金
    。」修正後刑法第276條規定：「因過失致人於死者，處5年
    以下有期徒刑、拘役或50萬元以下罰金。」則修正後之法定
    刑為有期徒刑及罰金刑部分均提高，比較修正前後之規定，
    修正後之規定並未對被告較為有利，應依刑法第2條第1項前
    段規定，適用修正前刑法第276條第1項規定論處。
　㈡核被告所為，係犯修正前刑法第276條第1項之過失致人於死
    罪。
  ㈢被告於犯罪後，在有偵查權限之警察機關尚未知悉犯人前，
    主動向前來現場處理之警員承認為肇事人而接受裁判，有新
    竹縣政府警察局道路交通事故肇事人自首情形紀錄表存卷可
    查（調偵卷第9頁），爰依刑法第62條前段規定減輕其刑。
五、原審認被告罪證明確，予以論罪科刑，固非無見。惟查，㈠
    被告係違反道路交通安全規則第102條第1項第2款所定之注
    意義務，已如前述，至道路交通標誌標線號誌設置規則第17
    2條第1項前段僅係規定讓路線之功能及意義，核非汽機車駕
    駛人之注意義務規範，原審認被害人係違反道路交通標誌標
    線號誌設置規則第172條第1項前段所定之注意義務，自有違
    誤。㈡被告已於本院審理中與被害人家屬達成和解並賠償完
    畢，有原審法院民事和解筆錄、本院公務電話查詢紀錄表附
    卷可考(本院卷第73、87頁)，足認被告已有盡力賠償被害人
    家屬所受損害，實有悛悔之意，犯後態度良好，原審未及審
    酌前述有利被告之量刑事由，亦有未洽。被告上訴請求從輕
    量刑，為有理由，且原判決既有前開可議之處，自屬無可維
    持，應由本院將原判決撤銷。
六、爰審酌被告駕車上路行駛，本應遵守交通規則，審慎駕駛，
    以維自身及其他用路人之生命、身體安全，竟疏未注意其應
    負擔之注意義務，致被害人喪失寶貴生命，其家屬失去至親
    ，傷痛難以彌補，惟被告犯後始終坦承犯行，且已與被害人
    家屬達成和解並賠償完畢，犯後態度良好，兼衡其素行、碩
    士畢業之智識程度、未婚、從事資訊業之生活狀況(本院卷
    第110頁)及被害人之與有過失等一切情狀，量處如主文第2
    項所示之刑，並諭知易科罰金之折算標準。
七、被告未曾因故意犯罪受有期徒刑以上刑之宣告，有本院被告
    前案紀錄表在卷可查（本院卷第29頁），其因一時失慮致犯
    本罪，偶罹刑典，且已與被害人家屬達成和解並賠償完畢，
    本院認被告經此科刑教訓，當知所警惕而無再犯之虞，其所
    受刑之宣告，以暫不執行為適當，併宣告緩刑2年，以啟自
    新。　
據上論斷，應依刑事訴訟法第369條第1項前段、第364條、第299
條第1項前段，刑法第2條第1項前段、第62條前段、第41條第1項
前段、第74條第1項第1款，修正前刑法第276條第1項，刑法施行
法第1條之1第1項、第2項前段，判決如主文。
本案經檢察官陳佳秀到庭執行職務。
中　　華　　民　　國　　109 　年　　8 　　月　　18　　日
                  刑事第二十五庭 審判長法  官 宋松璟
                                       法  官 陳彥年
                                       法  官 文家倩
以上正本證明與原本無異。
不得上訴。
                                       書記官 桑子樑
中　　華　　民　　國　　109 　年　　8 　　月　　18　　日
附錄：本案論罪科刑法條全文　　　
修正前中華民國刑法第276條
因過失致人於死者，處2年以下有期徒刑、拘役或2千元以下罰金
。
從事業務之人，因業務上之過失犯前項之罪者，處5年以下有期
徒刑或拘役，得併科3千元以下罰金。